【裁判字號】    89,交易,542
【裁判日期】    891030
【裁判案由】    公共危險
【裁判全文】
臺灣高雄地方法院刑事判決                        八十九年度交易字第五四二號
    公  訴  人  臺灣高雄地方法院檢察署檢察官
    被      告  乙○○
                甲○○
右列被告因公共危險案件，經檢察官提起公訴（八十九年度偵字第一○三五○號），
本院判決如左：
    主  文
乙○○服用酒類，不能安全駕駛動力交通工具而駕駛，處罰金貳萬元，如易服勞役，
以參佰元折算壹日。
甲○○服用酒類，不能安全駕駛動力交通工具而駕駛，處罰金壹萬伍仟元，如易服勞
役，以參佰元折算壹日。
    事  實
一、乙○○於民國八十九年四月二十七日二十一時許起至二十二時間，與友人在高雄
    市左營區內之某餐廳內服用酒類，四人共約服用六瓶玻璃罐裝之啤酒，已達於反
    應較慢、感覺減低、思考及個性行為均受影響改變，並影響控制與反應能力，而
    不能安全駕駛動力交通工具之狀態下，猶於翌日即二十八日三時許，駕駛動力交
    通工具即車號ＹＢ—九四八九號自用小客車在道路上行駛。甲○○則於同月二十
    八日二時許，亦與友人在高雄市○○路○路邊攤吃薑母鴨酒，亦已達輕度協調功
    能降低、反應較慢、感覺減低，亦影響安全駕駛即已不能安全駕駛動力交通工具
    之情狀下，於該日三時許駕駛動力交通工具即車號Ｅ四－三二四八號自用小客車
    欲返家。迨於該日凌晨三時四十六分許，二人分別行經高雄市○○區○○路與惠
    民路口，乙○○駕駛自小客車之車頭處與甲○○所駕駛之自小客車之左前輪處發
    生擦撞，嗣經高雄市政府警察局楠梓分局家昌派出所員警至現場處理，並對之測
    試渠等飲酒後吐氣所含酒精成份，發現乙○○吐氣所含酒精成份每公升達零點六
    七毫克，甲○○則達零點四二毫克，而知上情。
二、案經高雄市政府警察局楠梓分局報告台灣高雄地方法院檢察署檢察官偵查起訴。
    理  由
一、訊據被告乙○○與甲○○雖均坦承於上開時、地服用酒類，酒後並駕駛前揭車號
    之動力交通工具於道路上行駛，復發生擦撞之交通事故，惟均矢口否認有犯服用
    酒類不能安全駕駛動力交通工具之公共危險之犯行，被告乙○○辯稱：伊於服用
    酒類後，約於二十三時許返家即睡覺，直至翌日三時許醒來後，即駕車出外買東
    西，且肇事後伊即隨手自身上拿出酒糖吃，連續吃了約十幾顆酒糖，故酒精測試
    值係受酒糖之影響云云。而被告甲○○則辯稱：伊係因發生事故而造成頭暈現象
    ，伊僅吃薑母鴨酒，尚未影響安全駕駛云云。
二、經查：
  （一）被告乙○○、甲○○於服用酒類後駕駛上開車輛在路上行駛，嗣為警測試其
        飲酒後吐氣所含酒精成份，發現其吐氣所含酒精成份每公升分別達零點六七
        及零點四二毫克等事實，業據被告於警訊、檢察官偵查及於本院調查、審理
        時供承不諱，復有酒精測試單二紙在卷足憑；而被告二人駕車在道路上行駛
        至高雄市○○區○○路與惠民路口發生事故，亦有高雄市○○○○○道路交
        通事故調查報告表一紙在卷可資參照，又員警至事故現場處理時，分別對被
        告乙○○、甲○○進行測試、觀察，並認被告二人在查獲、測試及訊問之過
        程中均有含糊不清，並有車輛行駛中無法辨認有無其他車輛之影響安全駕駛
        之情狀，亦有「刑法第一百八十五條之三案件測試觀察記錄表」二紙在卷足
        稽，此外，並有證人即當日查獲並進行測試之員警劉俊宏在庭證稱甚詳（見
        八十九年八月二十二日訊問筆錄）。
  （二）按酒精使用後對身體之影響，除對於自主神經系統亢奮與認知功能之暫時性
        缺損外，與駕駛能力有關者，主要為：１、對於移動景物之追蹤能力，２、
        經強光照射後恢復視力之能力，及３、監視四周支柱亦能力；此三種能力於
        夜間駕車時猶為重要，並因許多人飲酒後因無可自覺的生理反應，以致腦部
        功能已缺損而仍不自知故照常開車，此即為許多酒後駕車造成意外事故之主
        因之一。
  （三）復按行為人飲酒後如其呼氣酒精濃度達於每公升零點二五毫克時，則有輕度
        協調功能降低之輕度中毒症狀，達於每公升零點五毫克時，即有反應較慢、
        感覺減低、影響駕駛之輕到中度之中毒症狀，如達於每公升零點七五毫克時
        ，則會有思考改變、個性行為改變之輕到中度中毒症狀，此有行政院國軍退
        除役官兵輔導委員會台北榮民總醫院於八十八年八月五日（八八）北總內字
        第二六八六八號函告周知，且行為人飲酒後其呼氣中酒精濃度如已達於每公
        升零點四零毫克時，其肇事率為一般未飲酒者之六倍，達於零點五五毫克時
  ，其肇事率為一般未飲酒者之十倍，此亦有中央警察大學交通學系暨交通管
        理研究所教授蔡志中之研究報告一紙附本院卷可憑，故被告乙○○經警測試
        其呼氣酒精成份為零點六七毫克，被告甲○○則測得其呼氣中之酒精濃度為
        零點四二毫克，已如前述，復依一般酒糖中所含之酒量甚微，且其酒精濃度
        亦不純，故其酒精濃度甚低，應不致影響被告乙○○呼氣中之酒精濃度測試
        值。綜前述，足認被告二人於服用酒類已達於不能安全駕駛動力交通工具之
        情狀，渠猶辯稱尚能安全駕駛云云，顯純為事後卸責之詞，均不足採。本件
        事證明確，被告二人犯行堪以認定。
三、核被告乙○○、甲○○所為，均係犯刑法第一百八十五條之三之服用酒類，不能
    安全駕駛動力交通工具而駕駛罪。爰審酌酒精成分對人之意識能力具有不良影響
    ，超量飲酒後會導致對週遭事務之辨識及反應能力較平常狀況薄弱，因而酒後駕
    車在道路上行駛，對一般往來之公眾及駕駛人自身皆具有高度危險性，被告二人
    均知上情，既漠視自己安危，更枉顧公眾行之安全，於服用酒類，酒後呼氣酒精
    濃度分別達每公升零點六七及零點四二毫克，均已處於不能安全駕駛動力交通工
    具之狀態，猶駕駛車輛，犯後復矢口否認，毫無悔意，及被告二人素行均佳，有
    本院被告院內索引卡紀錄表、及台灣高等法院被告全國前案紀錄表共四紙附卷可
    稽等一切情狀，量處如主文所示之刑，並諭知易服勞役之折算標準，以為警惕。
據上論斷，應依刑事訴訟法第二百九十九條第一項前段，刑法第一百八十五條之三、
第四十二第二項、罰金罰鍰提高標準條例第二條，判決如主文。
中      華      民      國    八十九    年      十      月    三十    日
                          台灣高雄地方法院刑事交通法庭
                              法    官    程克琳
右正本證明與原本無異。
如不服本判決，應於判決送達後十日內，向本院提出上訴狀。
                              書 記 官    王麒雄
中    華    民    國      八十九      年      十      月      三十一    日
附錄本案論罪科刑法條全文
刑法第一百八十五條之三：
服用毒品、麻醉藥品、酒類或其他相類之物，不能安全駕駛動力交通工具而駕駛者，
處一年以下有期徒刑、拘役或三萬元以下罰金。


司法院資訊處製作；財團法人民間司法改革基金會備份。
